【裁判字號】    97,上易,178
【裁判日期】    970424
【裁判案由】    毒品危害防制條例
【裁判全文】
臺灣高等法院刑事判決                 97年度上易字第178號
上  訴  人
即  被  告  甲○○
上列上訴人因違反毒品危害防制條例案件，不服臺灣板橋地方法
院96年度易字第1414號，中華民國96年9 月4 日第一審判決（起
訴案號：臺灣板橋地方法院檢察署96年度毒偵字第2765號，暨移
送併辦：96年度毒偵字第3318、3674、4955號），提起上訴，本
院判決如下：
    主  文
原判決撤銷。
甲○○施用第二級毒品，累犯，處有期徒刑陸月，如易科罰金，
以新台幣仟元折算壹日，減為有期徒刑月，如易科罰金，以
新台幣仟元折算壹日。
    事  實
一、甲○○前於民國88年間因施用毒品案件，經臺灣板橋地方法
    院以88年度毒聲字第883 號裁定送觀察、勒戒後，認無繼續
    施用毒品之傾向，經臺灣板橋地方法院檢察署檢察官於88年
    3 月9 日以88年度偵字第4018號為不起訴處分確定。又於93
    年間因犯家庭暴力之傷害、恐嚇、違反保護令等罪，經臺灣
    士林地方法院於93年3 月2 日以92年度易字第717 號分別判
    處有期徒刑七月（家庭暴力之傷害部分）、五月（恐嚇部分
    ）、三月（違反保護令部分），於93年5 月17日確定；又於
    同年間因犯傷害罪，經臺灣臺北地方法院於93年3 月12日以
    92年度易字第2245號判處有期徒刑四月，於93年5 月6 日確
    定；再於同年間因犯竊盜罪，經臺灣板橋地方法院於93年8
    月23日以93年度訴字第193 號判處有期徒刑十月，於93年9
    月20日確定；又於同年間因施用毒品案件，經臺灣板橋地方
    法院以93年毒聲字第48號裁定送勒戒處所觀察、勒戒，嗣雖
    因93年1 月9 日因法律修正報結，惟關於聲請簡易判決處刑
    部分則經同法院於94年1 月11日以93年度簡字第5308號判處
    有期徒刑五月，於94年2 月14日確定，上開案件罪刑，再經
    同法院以94年度聲字第534 號裁定應執行有期徒刑二年六月
    確定，於95年10月26日假釋出監並付保護管束，迄95年12月
    26日縮刑期滿假釋未經撤銷以已執行論（於本件構成累犯）
    ，猶不知悔改。
二、甲○○明知甲基安非他命為毒品危害防制條例第二條第二項
    第二款所列管之第二級毒品，不得非法持有及施用。竟基於
    施用第二級毒品甲基安非他命之犯意，於96年4 月3 日晚上
    10時許，在臺北縣三重市○○路○ 段8 巷13號，以吸食器點
    火燒烤後吸食煙霧之方式施用第二級毒品甲基安非他命，嗣
    在臺北縣三重市○○路○ 段8 巷13號為警查獲，經警採尿驗
    悉。
三、案經臺北縣政府警察局三重分局報請臺灣板橋地方法院檢察
    署檢察官偵查起訴，經臺灣板橋地方法院改以簡式審判程序
    審理。
    理  由
一、訊據被告甲○○對於上揭時、地施用第二級毒品甲基安非他
    命之犯行，坦承不諱。其經警詢問後所採集之尿液經送檢驗
    結果，呈第二級毒品甲基安非他命之陽性反應，有臺灣檢驗
    科技股份有限公司於96年4 月18日出具之濫用藥物尿液檢驗
    報告一件附卷可稽（見96毒偵字第2765號卷第73頁）。再被
    告前於88年間經觀察、勒戒執行完畢釋放後五年內又因施用
    毒品案件，經原審法院以93年度簡字第5308號判處有期徒刑
    五月，與他罪經原審法院裁定應執行有期徒刑二年六月確定
    ，於95年10月26日假釋出監並付保護管束，迄95年12月26日
    縮刑期滿假釋未經撤銷以已執行論，有本院被告前案紀錄表
    在卷可按，從而本件雖係在觀察、勒戒執行完畢釋放後五年
    以後所為犯行，但被告已於五年內再犯施用毒品案件，且經
    依法追訴處罰，縱其第三次（或第三次以上）再度施用毒品
    之時間，在初犯經觀察、勒戒執行完畢釋放五年以後，已不
    合於「五年後再犯」之規定，且因已於「五年內再犯」，顯
    見其再犯率甚高，原實施觀察、勒戒，已無法收其實效，即
    應依毒品危害防制條例第10條規定處罰（最高法院95年度第
    7 次刑事庭會議決議參照）。被告罪證明確，犯行洵堪認定
    。
二、按甲基安非他命係毒品危害防制條例第2 條第2 項第2 款所
    列之第二級毒品。核被告所為上開行為，係犯毒品危害防制
    條例第10條第2 項之施用第二級毒品罪。被告施用前持有第
    二級毒品甲基安非他命，其持有該毒品之低度行為，應為施
    用之高度行為所吸收，不另論罪。又被告有事實欄所載之論
    罪科刑及執行情形，有本院被告前案紀錄表一份在卷足憑，
    其於有期徒刑執行完畢後五年內，故意再犯本案有期徒刑以
    上之罪，為累犯，應依刑法第47條第1 項之規定加重其刑。
三、原審以被告犯行事證明確，認被告本件犯行與臺灣板橋地方
    法院檢察署檢察官移送原審併辦之該署96年度毒偵字第3318
    、3674、4955號部分，於相近之時間內先後四次施用毒品甲
    基安非他命，顯係犯單一施用毒品罪之集合犯，事屬同一案
    件，應論以一罪，並予科刑，固非無見。惟集合犯係指立法
    者所制定之犯罪構成要件中，本即預定有數個同種類行為而
    反覆實行之犯罪而言。故是否集合犯之判斷，客觀上，自應
    斟酌法律規範之本來意涵、實現該犯罪目的之必要手段、社
    會生活經驗中該犯罪必然反覆實行之常態及社會通念等；主
    觀上，則視其反覆實施之行為是否出於行為人之一個犯意，
    並秉持刑罰公平原則，加以判斷之。稽以行為人施用毒品之
    原因，不一而足，其多次施用毒品之行為，未必皆出於行為
    人之一個犯意決定；且觀諸毒品危害防制條例第10條第1 項
    、第2 項施用毒品罪之構成要件文義衡之，實無從認定立法
    者本即預定該犯罪之本質，必有數個同種類行為而反覆實行
    之集合犯行，故上開施用毒品罪，應非集合犯之罪。又行為
    人各次施用毒品之行為，均係為滿足各該次之毒癮，於滿足
    毒癮後，該次行為即已完成；是各次均為各自獨立之行為，
    各具獨立性，其前後次施用毒品行為間，自無密切不可分之
    關係，各自獨立構成同一施用毒品罪責，顯然不合接續犯之
    構成要件，是「依刑法第五十六條修正理由之說明，謂『對
    繼續犯同一罪名之罪者，均適用連續犯之規定論處，不無鼓
    勵犯罪之嫌，亦使國家刑罰權之行使發生不合理之現象。』
    『基於連續犯原為數罪之本質及刑罰公平原則之考量，爰刪
    除有關連續犯之規定』等語，即係將本應各自獨立評價之數
    罪，回歸本來就應賦予複數法律效果之原貌。因此，就刑法
    修正施行後多次施用毒品之犯行，採一罪一罰，始符合立法
    本旨。刑法修正施行後之多次施用犯行，除符合接續犯之要
    件外，則應一罪一罰，再就刑法修正施行後之數罪，與修正
    前依連續犯規定所論之一罪，數罪併罰，合併定其應執行之
    刑」（最高法院96年第9 次刑事庭會議決議參照）。故原審
    就與本件應予分論併罰之上開移送併辦之三次施用第二級毒
    品之行為認定係屬集合犯，自有違誤，且就該未經起訴移送
    併辦之部分審判，並對各該罪之物宣告沒收，有未受請求事
    項予以判決之違法。被告上訴指摘原審就其所犯各罪諭知集
    合犯處罰，使其無由受減刑寬典，為有理由，應由本院予以
    撤銷改判。爰審酌被告年值青壯，不思尋求正當之身心發展
    ，前曾有毒品前科，仍不知警惕，竟又施用足以導致精神障
    礙、性格異常，甚至造成生命危險之毒品，戕害一己之身心
    健康，顯見意志不堅，惟念其犯罪係戕害自身，尚未害及他
    人，於犯罪後坦承犯行等一切情狀，量處如主文第2 項所示
    之刑。被告犯罪時間在96年4 月24日之前，應依中華民國九
    十六年罪犯減刑條例規定，減其刑期二分之一，並諭知易科
    罰金之折算標準。
四、至上揭臺灣板橋地方法院檢察署移送併辦之96年度毒偵字第
    3318、3674、4955號部分，與本件並無實質上一罪關係，自
    應退由檢察官另行依法處理，附此敘明。
據上論斷，應依刑事訴訟法第369 條第1 項前段、第364 條、第
299 條第1 項前段，毒品危害防制條例第10條第2 項，刑法第11
條前段、第47條第1 項、第41條第1 項，中華民國九十六年罪犯
減刑條例第2 條第1 項第3 款、第7 條、第9 條，判決如主文。
本案經檢察官張金塗到庭執行職務。
中    華    民    國    97    年    4     月    24    日
                  刑事第十五庭  審判長法  官  吳昭瑩
                                      法  官  蘇隆惠
                                      法  官  李正紀
以上正本證明與原本無異。
不得上訴。
                                      書記官  鄭信昱
中    華    民    國    97    年    4     月    24    日
附錄：本案論罪科刑法條全文
毒品危害防制條例第10條
施用第一級毒品者，處六月以上五年以下有期徒刑。
施用第二級毒品者，處三年以下有期徒刑。


司法院資訊處製作；財團法人民間司法改革基金會備份。
